【裁判字號】    99,監宣,72
【裁判日期】    991217
【裁判案由】    監護宣告
【裁判全文】
臺灣苗栗地方法院民事裁定              99年度監宣字第72號
聲  請  人  徐黃秋梅
相  對  人  徐昌明
關  係  人  徐英華
上列聲請人聲請監護宣告事件，本院裁定如下：
    主    文
宣告相對人徐昌明（民國○○年○○月○○日生，身分證統一編號：Ｚ0
00000000號）為受監護宣告之人。
選定聲請人徐黃秋梅（民國○○年○ 月○○日生，身分證統一編號：
Ｚ000000000號）為相對人徐昌明之監護人。
選定關係人徐英華（民國○○年○ 月○○日生，身分證統一編號：Ｚ0
00000000號）為會同開具財產清冊之人。
程序費用新台幣壹仟元由受監護宣告之人負擔。
    理    由
一、按對於因精神障礙或其他心智缺陷，致不能為意思表示或受
    意思表示，或不能辨識其意思效果者，法院得因本人、配偶
    、四親等之親屬，最近1 年有同居事實之其他親屬、檢察官
    、主管機關或社會福利機構之聲請，為監護之宣告，民法第
    14條第1 項定有明文。次按，受監護宣告之人應置監護人；
    法院為監護之宣告時，應依職權就配偶、四親等內之親屬、
    最近1 年有同居事實之其他親屬、主管機關、社會福利機構
    或其他適當之人選定1 人或數人為監護人，並同時指定會同
    開具財產清冊之人；法院選定監護人時，應依受監護宣告之
    人之最佳利益，優先考量受監護宣告之人之意見，審酌一切
    情狀，並注意下列事項：一、受監護宣告之人之身心狀態與
    生活及財產狀況。二、受監護宣告之人與其配偶、子女或其
    他共同生活之人間之情感狀況。三、監護人之職業、經歷、
    意見及其與受監護宣告之人之利害關係。四、法人為監護人
    時，其事業之種類與內容，法人及其代表人與受監護宣告之
    人之利害關係，民法第1110條、第1111條第1 項、第1111條
    之1 定有明文。
二、聲請人主張略以：聲請人為相對人徐昌明之配偶，因相對人
    罹患腦膿瘍疾病，且呼吸衰竭合併使用呼吸器，雖經送醫治
    療，仍不見起色，日常生活均仰賴他人照料，已因精神障礙
    或心智缺陷致不能為意思表示或受意思表示，或不能辨識其
    意思表示效果之程度，日常生活事務均無法自理，為此請求
    宣告相對人為受監護宣告之人，及選任聲請人徐黃秋梅為相
    對人之監護人等語，業據其提出與所述相符之戶籍謄本、行
    政院衛生署苗栗醫院診斷證明書等件為證。另本院於99年11
    月16日上午10時30分許，至衛生署苗栗醫院實施鑑定程序，
    現場有為恭醫院薛耿銘醫師、聲請人徐黃秋梅、關係人徐英
    華等人在場，法官當場審驗相對人之心神狀況，相對人躺臥
    病床上、插鼻胃管，使用呼吸器，於訊問過程均無反應，對
    於聲請人、法官之叫喚無反應。又經鑑定人薛耿銘醫師初步
    表示略以：相對人目前住院已達1 年餘，重度昏迷狀況仍未
    改善，昏迷指數為8 分以下，且無法自行呼吸，但仍有部分
    痛覺等語，此有本院99年11月16日於衛生署苗栗醫院所製作
    之勘驗筆錄附卷可稽。
三、嗣經上開醫師函覆簡易精神鑑定報告書載明略以：相對人於
    98年9 月間出現發燒、昏迷現象，送至中國醫藥學院，診斷
    為腦膿瘍，並接受手術治療，之後皆處於昏迷狀態，並於同
    年10月住進衛生署苗栗醫院呼吸照護病房至今，最近1 年均
    依靠呼吸器無持呼吸，以鼻胃管餵食，無法溝通及語言能力
    ，認知功能嚴重受損。鑑定當時，相對人眼睛無意識半睜開
    ，無法回答，定向感、記憶力、抽象思考能力、判斷力嚴重
    損害，MMSE（迷你心智狀態測驗）總分30分得分0 分，相對
    人無法依指令動作，昏迷指數E2VTM3為8 分以下，屬重度昏
    迷，已完全不能意思表示或辨識意思表示效果等語，此有行
    政院衛生署苗栗醫院99年11月19日苗醫社字第0990008299號
    函附簡易精神鑑定報告書1 份在卷可參。綜觀上情，足認相
    對人確因精神障礙或其他心智缺陷，至不能為意思表示或受
    意思表示，或不能辨識其意思表示之效果之程度，爰依法宣
    告相對人為受監護宣告之人。
四、茲審酌聲請人徐黃秋梅為相對人之配偶，乃相對人最近之親
    屬，並表示願意負起將來照顧相對人之責任，目前相對人之
    醫療照顧亦無疏忽不當之處，此有戶籍謄本可資證明。另參
    酌關係人徐英華為兩造之長女，向來協助聲請人處理相對人
    之醫療照顧事宜，且表示同意擔任會同開具財產清冊之人，
    爰依上揭規定，指定徐英華為會同開具財產清冊之人。
五、末按，監護人於執行有關受監護人之生活、護養療治及財產
    之職務時，應尊重受監護人之意思，並考量其身心狀況與生
    活狀況；監護開始時，監護人對於受監護人之財產，應依規
    定會同本院選定開具財產清冊之人，於2 月內開具財產清冊
    ，並陳報法院；於前條之財產清冊開具完成並陳報法院前，
    監護人對於受監護人之財產僅得為管理上必要之行為；監護
    人對於受監護人之財產，非為受監護人之利益，不得使用、
    代為或同意處分；監護人代理受監護人購置或處分不動產，
    或就其居住之建築物或基地出租、供他人使用或終止租賃，
    非經法院許可，不生效力；新修正民法第1112條、第1113條
    准用第1099條、第1099-1、第1101條第1 項及第2 項之規定
    甚明，請參照辦理。
六、依民事訴訟法第608條第1項，裁定如主文。
中    華    民    國    99    年    12    月    17    日
             家事法庭     法  官  李麗萍
以上為正本係照原本作成。
如不服本裁定關於選定監護人及指定會同開距財產清冊之人等部
分，應於送達後10日內向本院提出抗告狀，並應繳納抗告費新臺
幣1000元；其餘關於宣告監護部分，不得抗告。
中    華    民    國    99    年    12    月    17    日
                          書記官  曾建和

司法院資訊處製作；財團法人民間司法改革基金會備份。
